臺灣苗栗地方法院民事簡易判決　　　　 96年度苗簡字第446號
原　　　告　乙○○
　　　　　　丙○○
共　　　同
訴訟代理人　江錫麒律師
複代理人　　甲○○
被　　　告　戊○○
訴訟代理人　丁○○
上列當事人間債務人異議之訴事件，本院於民國96年10月1 日言
詞辯論終結，判決如下：
    主  文
原告之訴駁回。
訴訟費用新臺幣伍仟壹佰捌拾元由原告負擔。
    事實及理由
一、原告起訴主張：
  (一)被告前向鈞院提起94年度苗簡調字第116 號提起拆屋還地之
    訴，請求原告應將坐落苗栗縣苑裡鎮○○段135 之5 地號土
    地（下稱系爭土地）約0.0015公頃之地上物拆除，並將土地
    返還被告，之後兩造於民國94年11月23日調解成立，調解筆
    錄載明：「一、相對人二人（即原告）願以每坪新臺幣（下
    同）14,000元向聲請人（即被告）購買苗栗縣苑裡鎮○○段
    135 之5 地號土地（面積48平方公尺、地目林）。二、聲請
    人應負擔土地增值稅及土地測量費用，其餘因土地移轉所生
    費用由相對人二人負擔。三、兩造應於95年1 月23日前完成
    買賣過戶手續及價金交付」。
  (二)茲因占用系爭土地者，為訴外人鄭文炳（原告乙○○之子）
    與原告丙○○，非原告乙○○、丙○○，原告乙○○因不諳
    法律誤以為有義務應與被告成立調解，以致於誤在94年11月
    23日調解筆錄內簽名，實有重大錯誤，為此主張兩造間調解
    無效。
  (三)其次，被告於該事件起訴時僅主張原告無權占用約0.0015公
    頃之土地，嗣兩造亦以該占用範圍之0.0015公頃達成調解，
    惟調解筆錄卻未具體載明該0.0015公頃之範圍，致被告主張
    原告應購買全筆48平方公尺面積之土地，嗣兩造經鈞院通知
    再於95年9 月20日到庭，擬究明調解筆錄權利人應註明「持
    分是否2 分之1 ，支付買賣價金是否各2 分之1 ？」（據95
    年8 月17日審理單所示），惟兩造均表示「就94年11月23日
    所為調解筆錄，兩造均無法接受，今日經本院協商未果，聲
    請人戊○○訴訟代理人當庭表示另具狀提起訴訟請求相對人
    拆屋還地」，足見兩造均否定前揭94年11月23日調解筆錄之
    效力，該次調解與兩造之意思表示有所出入，應有無效之原
    因。
  (四)退萬步言，如鈞院認為該調解無法律上無效之原因，則兩造
    既於95年9 月20日當庭共同表示「兩造均無法接受」上開調
    解內容，則應有合意解除該次調解契約之意思合致，該調解
    契約因合意解除而不復存在，被告以該調解筆錄為執行名義
    ，聲請鈞院96年度執字第3289號強制執行程序查封原告之財
    產，顯無理由。
  (五)況調解筆錄僅記載原告願以每坪14,000元向被告購買系爭土
    地，並無公同共有法律關係之記載，豈料被告於聲請鈞院強
    制執行前，為履行其調解筆錄之對待給付義務，先行於96年
    3 月5 日將系爭土地移轉登記予原告，權利範圍各為公同共
    有1 分之1 ，顯與債之本旨有違，其對待給付義務不能認為
    已經履行完畢，自不能據調解筆錄對原告聲請強制執行。並
    聲明：鈞院96年度執字第3289號事件所為之強制執行程序應
    予撤銷。
二、被告之抗辯：
  (一)本件土地糾紛，經兩造達成調解，並製作調解筆錄，該調解
    並未經法院以判決宣告無效，自屬合法有效之執行名義。原
    告起訴主張該調解無效，乃執行名義成立前之事實，並非執
    行名義成立後所生之新事由，不符強制執行法第14條第1 項
    之規定。
  (二)兩造雖曾對該調解筆錄表示無法接受，惟對於是否要合意解
    除該調解筆錄之效力，被告並未表示同意，且於前次原告提
    起宣告調解無效之訴事件中（鈞院96年度苗簡字第326 號）
    ，被告業已具狀表示原告之請求無理由，自無可能與原告達
    成解除該調解筆錄效力之意思。
  (三)被告將系爭土地移轉登記予原告時，本要登記為原告2 人所
    有權權利範圍各2 分之1 ，惟地政機關表示須登記為公同共
    有始能辦理移轉。並聲明：如主文第1 項所示。
三、按執行名義成立後，如有消滅或妨礙債權人請求之事由發生
    ，債務人得於強制執行程序終結前，向執行法院對債權人提
    起異議之訴，強制執行法第14條第1 項前段定有明文。經查
    ：
  (一)原告主張：占用系爭土地者，為原告乙○○之子鄭文炳與原
    告丙○○，原告乙○○誤在94年11月23日調解筆錄內簽名，
    實有重大錯誤；又被告於該調解事件起訴時僅主張原告無權
    占用約0.0015公頃之土地，惟94年11月23日調解筆錄卻未具
    體載明該0.0015公頃之範圍，致原告須購買全筆48平方公尺
    面積之土地，該次調解內容實與兩造之意思表示有所出入，
    應有調解無效之原因，為此主張兩造間調解無效等語。惟原
    告上開所陳，均非執行名義即94年11月23日調解筆錄成立後
    所發生之事由，原告據此主張債務人異議之訴，顯與上開條
    文規定未合，自不足採。
  (二)原告另主張：兩造於95年9 月20日當庭共同表示：兩造均無
    法接受94年11月23日調解筆錄內容，應有合意解除該次調解
    契約之意思合致，該調解契約因合意解除而無不復存在等語
    。然依民事訴訟法第416 條第1 項規定，調解成立者，與訴
    訟上之和解有同一之效力，即與確定判決有相同之效力，故
    調解為私法上之法律行為，同時亦為公法上之訴訟行為，即
    一面以就私法上之法律關係止息爭執為目的，而生私法上效
    果之法律行為，一面又以終結訴訟為目的，而生訴訟法上效
    果之訴訟行為，兩者之間，實有合一不可分離之關係。調解
    既同時為公法上之訴訟行為，調解本身不得附條件或作為私
    權之標的，該調解之當事人自不能任以契約另行推翻之（最
    高法院92年度台上字第934 號判決意旨參照）。從而兩造縱
    於95年9 月20日當庭共同表示：兩造均無法接受94年11月23
    日調解筆錄內容等語，依上說明，亦無從推翻94年11月23日
    調解筆錄之效力，故原告就此主張，亦非可採。
  (三)原告復主張：系爭調解筆錄僅載明原告願向被告購買系爭土
    地，並無公同共有法律關係之記載，豈料被告於96年3 月5
    日將系爭土地移轉登記予原告，權利範圍各為公同共有1 分
    之1 ，顯與債之本旨有違，其對待給付義務不能認為已經履
    行完畢，自不能據調解筆錄對原告聲請強制執行等語。按強
    制執行法第4 條第3 項規定：「執行名義有對待給付者，以
    債權人已為給付或已提出給付後，始得開始強制執行」，依
    上規定可知，執行名義有對待給付時，「債權人已為對待給
    付」乃強制執行之開始要件，債權人是否已為對待給付，執
    行法院應予審核。在本件，原告如認被告尚未為對待給付執
    行法院即開始強制執行，固可以此為由依強制執行法第12條
    規定向執行法院聲明異議，然此時僅係執行開始要件是否具
    備之問題，與是否有消滅或妨礙債權人請求之事由無涉，是
    原告以此主張債務人異議之訴，顯無所據。
四、綜上，原告未能證明於系爭調解成立後，有何消滅或妨礙被
    告請求之事由發生。從而，原告提起債務人異議之訴，請求
    撤銷本院96年度執字第3289號事件所為之強制執行程序，為
    無理由，應予駁回。
五、據上論結，本件原告之訴為無理由，依民事訴訟法第436 條
    第2 項、第78條、第85條第1 項前段，判決如主文。
中　　華　　民　　國　　96　　年　　10　　月　　5 　　日
                  苗栗簡易庭法  官  張 文 毓
以上正本係照原本作成。
如不服本判決，應於送達後20日內向本院提出上訴狀（須附繕本
）。
                            書記官  黎 東 成
中　　華　　民　　國　　96　　年　　10　　月　　5 　　日
